【裁判字號】    99,易,483
【裁判日期】    991130
【裁判案由】    詐欺
【裁判全文】
臺灣基隆地方法院刑事判決               99年度易字第483號
公  訴  人  臺灣基隆地方法院檢察署檢察官
被      告  黎氏香蘭LE T.
扶助律師    吳宗輝律師
上列被告因詐欺案件，經檢察官提起公訴（99年度偵字第3405號
），被告於準備程序進行中，就被訴事實為有罪之陳述，經本院
合議庭裁定由受命法官獨任進行簡式審判程序，判決如下：
    主  文
黎氏香蘭意圖為自己不法之所有，以詐術使人將本人之物交付，
處有期徒刑捌月，並於刑之執行完畢或赦免後，驅逐出境。
    事  實
一、黎氏香蘭（LE THI HUONG LAN）原係越南籍勞工，在台居留
    有效期限為民國98年6 月13日，其於該日起離開原申請居留
    之工作處所而在臺灣地區非法居留，而屬逃逸外勞。98年10
    月間某日，黎氏香蘭搭乘王捷榮駕駛之計程車而與王捷榮相
    識後，於路途中向王捷榮告稱係從事仲介越南女子與臺灣男
    子結婚之事務，王捷榮自認年紀已大，欲與越南女子結婚，
    便向黎氏香蘭索取聯絡方式。嗣因原本要為王捷榮介紹與越
    南女子結婚之朋友未有下文，王捷榮便於99年4 月27日上午
    9 時多使用0000000000門號撥打黎氏香蘭所使用之00000000
    00門號予黎氏香蘭，二人電話聯繫後相約於台北縣林口鄉見
    面，黎氏香蘭與某真實姓名年籍不詳自稱其弟弟之男子與王
    捷榮一起於台北縣林口鄉長庚紀念醫院對面星巴克咖啡店聊
    天，因王捷榮對黎氏香蘭存有好感，便自該日起與黎氏香蘭
    交往。黎氏香蘭明知其無與王捷榮結婚之真意，竟意圖為自
    己不法之所有，基於詐欺之故意，於99年4 月27日起與王捷
    榮交往期間，隱瞞其係逾期居留逃逸外勞之事實，亦未曾告
    知王捷榮其真實姓名年籍資料，復於99年5 月間某日王捷榮
    向其求婚後向王捷榮表示願與王捷榮結婚之意，但仍不願告
    知王捷榮其真實姓名。其後，某日王捷榮向黎氏香蘭詢問姓
    名時，黎氏香蘭竟書寫Nguyen Thi Hong （阮氏紅）之不實
    姓名及某不詳地址予王捷榮，再於99年5 月底某日帶領王捷
    榮至臺北市○○區○○路聖母堂觀看某不詳越南新娘之結婚
    儀式，致王捷榮陷於錯誤，相信黎氏香蘭確有與其結婚之真
    意，而基於與黎氏香蘭結婚準備及照顧未婚妻黎氏香蘭之意
    思，而於附表編號1 至3 所示時間、地點、給付附表編號1
    至3 所示金額予黎氏香蘭，並陸續贈與黎氏香蘭新台幣（下
    同）500 元、1000元不等之生活費用，且購買金飾（金項鍊
    價值約22000 元、金對戒價值約11800 元、K 金項鍊價值約
    3000元）、鑽戒（價值38000 元）、鑲鑽玉戒價值約40000
    元、衣服鞋子（價值約10000 元）等物交予黎氏香蘭做為2
    人結婚之用。詎黎氏香蘭收受上開金錢、財物後，除委由不
    知情之闕有助（所涉詐欺罪嫌，另由檢察官為不起訴處分）
    經由西聯匯款系統將附表編號1 款項匯回越南交予真實姓名
    年籍不詳之人外，並委託真實姓名年籍不詳之越南籍友人阿
    惠將王捷榮購買交付之其餘金錢、金飾、鑽石、衣服、鞋子
    等物攜回越南，再於99年6 月20日向王捷榮偽稱要去彰化工
    作而由王捷榮搭載至彰化縣後，即於翌日（21日）與王捷榮
    失聯，逕自向桃園縣警察局自首為逃逸外勞欲由內政部入出
    境及移民署強制出境而返回越南。嗣王捷榮於99年6 月25日
    報警處理，經警循線調查，始知上情。
二、案經王捷榮訴由基隆市警察局第三分局報告臺灣基隆地方法
    院檢察署檢察官偵查起訴。
    理  由
一、本件被告所犯者非為死刑、無期徒刑、最輕本刑為3 年以上
    有期徒刑之罪或高等法院管轄第一審案件，其於準備程序進
    行中，先就被訴事實為有罪之陳述，經告知其簡式審判程序
    之旨，並聽取公訴人及被告之意見後，本院依刑事訴訟法第
    273 條之1 第1 項之規定，裁定由受命法官獨任進行簡式審
    判程序，且依同法第273 條之2 規定，簡式審判程序之證據
    調查，不受第159 條第1 項、第161 條之2 、第161 條之3
    、第163 條之1 及第164 條至第170 條規定之限制，合先敘
    明。
二、上開犯罪事實，業據被告黎氏香蘭於本院準備程序及審理中
    坦承不諱，核與證人即告訴人王捷榮於警詢、偵訊、本院準
    備程序、審理指訴之情節相符，並經證人闕有助於偵訊證述
    明確，並有卷附外勞居留資料查詢、0000000000、00000000
    00、0000000000行動電話申請人資料與雙向通聯紀錄、國泰
    世華商業銀行南港分行函及99年6 月7 日西聯匯出匯款單影
    本1 份、內政部入出國及移民署99年9 月13日移署資處寰字
    第0990131809號函、被告書寫予告訴人之不實姓名與地址紙
    片照片1 張、通聯調閱查詢單、國泰世華商業銀行南港分行
    99年8 月10日函暨附件、臺灣大哥大資料查詢資料、遠傳電
    信資料查詢單、中華電信資料查詢單、彰化銀行汐止分行99
    年9 月9 日函、台新國際商業銀行99年9 月10日函、京城商
    業銀行股份有限公司99年9 月13日函、收容代管發還紀錄表
    影本、收據影本在卷可稽，足徵被告自白核與事實相符，本
    件犯罪事證明確，被告犯行，洵堪認定。
三、論罪科刑：
  (一)核被告所為，係犯刑法第339 條第1 項之詐欺取財罪。被告
    因相識之初告訴人對其存有好感，認告訴人欲娶越南新娘，
    與告訴人交往期間，隱瞞其係逾期居留逃逸外勞之事實，亦
    未曾告知王捷榮其真實姓名年籍資料，利用告訴人向其求婚
    並答應後，基於詐欺之單一犯意，而詐騙如事實欄所示之財
    物，是被告多次詐騙告訴人金錢行為，係利用欲與告訴人結
    婚之同一機會，對告訴人本於單一犯意接續實施，以實現單
    一犯罪構成要件，被告先後數舉動在法律評價上悉失其獨立
    性，無法強行分離，應論以詐欺取財罪之接續犯一罪。
  (二)爰審酌被告係因家境窮困苦心借貸年紀輕輕來台工作，本屬
    經濟上弱勢，工作有效期限屆滿後離開原申請居留之工作處
    所而在臺灣地區非法居留，而屬逃逸外勞，竟利用搭乘告訴
    人計程車之機會與之交往，允諾與告訴人結婚但隱瞞其係逃
    逸外勞及真實年籍資料，而詐騙告訴人財物，更欺騙告訴人
    之感情，然慮及被告苦心借貸而來繳付鉅額仲介費用，工作
    期限屆滿遣返越南，尚須面對的鉅額債務及生活壓力，其處
    境堪憐，被告於本院準備程序時，將其保管在收容所之現金
    4 萬7 千元，扣除被告在收容所內日常所需及看病所需的費
    用7 千元，託由關係人即輔導被告的白衛理神父交付告訴人
    ，顯見被告尚有悔悟之心，關係人白衛理於本院審理時陳稱
    ，我是輔導被告的神父，我想請法官判輕一點，我會協助被
    告想辦法歸還告訴人的物品，也會跟被告家中的人商量，被
    告還年輕，她有很多事情不是很了解，告訴人心想的都是被
    告故意騙他，被告所受的教育、學歷都跟臺灣的人不同，我
    派來臺灣傳教41年，教會都安排我在監獄裡面被關的人，來
    教化他們，我都是負責處理逃逸外勞的事情，他們的信仰跟
    我不是都一樣，我會了解他們，他們只要有問題來找我，我
    會盡我的能力來幫助他們，很多沒有希望想自殺的人都會來
    找我，他們常常寫信給我。希望法院能夠給被告1 個機會，
    我在民國58年來臺灣，我很少回到我的家鄉瑞士，這裡好像
    是我的家等語，具見白衛理神父對於此片土地摯愛之情，並
    將其摯愛推己及人，但願告訴人能夠放下怨恨，解冤釋結而
    離苦得樂，被告所造之惡因惡果惡緣，能夠多加懺悔，盡力
    賠償告訴人等一切情狀，量處如主文所示之刑，至檢察官當
    庭具體求處被告有期徒刑2 年，衡及被告業已收容逾4 月，
    及前述情狀，認求處刑期過重，附此敘明。又被告非越南籍
    ，而屬外國人，有外勞居留資料查詢在卷可稽（見偵字第
    3405號卷第16頁），因其在我國境內犯罪，受有期徒刑以上
    刑之宣告，認有將被告處驅逐出境之必要，併宣告於刑之執
    行完畢或赦免後驅逐出境。
據上論斷，應依刑事訴訟法第273 條之1 第1 項、第299 條第1
項前段，刑法第339 條第1 項、第95條，刑法施行法第1 條之1
，判決如主文。
本案經檢察官翁春鈴到庭執行職務。
中    華    民    國    99    年    11    月    30    日
                  刑事第四庭法    官  黃永定
以上正本證明與原本無異。
如不服本判決應於收受送達後10日內向本院提出上訴書狀，並應
敘述具體理由；其未敘述上訴理由者，應於上訴期間屆滿後20日
內向本院補提理由書（均須按他造當事人之人數附繕本）「切勿
逕送上級法院」。
中    華    民    國    99    年    11    月    30    日
                            書 記 官  劉珍珍
附錄本案論罪科行依據之法條：
刑法第339條
意圖為自己或第三人不法之所有，以詐術使人將本人或第三人之
物交付者，處5 年以下有期徒刑、拘役或科或併科1 千元以下罰
金。
以前項方法得財產上不法之利益或使第三人得之者，亦同。
前二項之未遂犯罰之。
附表
┌──┬──────┬───────┬───────┐
│編號│交付時間    │交付地點      │交付金額（元）│
├──┼──────┼───────┼───────┤
│ 1  │99年6月7日  │臺北縣土城市中│110000元      │
│    │            │央路四段185巷 │              │
│    │            │口            │              │
├──┼──────┼───────┼───────┤
│ 2  │99年6月12日 │桃園縣桃園市火│64000元       │
│    │            │車站後方某銀行│              │
├──┼──────┼───────┼───────┤
│ 3  │99年6月19日 │基隆市七堵區明│92000元       │
│    │            │德二路15之51號│              │
│    │            │6樓之1樓下    │              │
└──┴──────┴───────┴───────┘

司法院資訊處製作；財團法人民間司法改革基金會備份。
